【裁判字號】    95,訴,517
【裁判日期】    950801
【裁判案由】    給付違約金等
【裁判全文】
臺灣桃園地方法院民事判決               95年度訴字第517號
原      告  恆達通交通股份有限公司
法定代理人  戊○○
訴訟代理人  丁○○
            甲○○
            乙○○
被      告  丙○○
上列當事人間請求給付違約金等事件，本院於中華民國95年7 月
18日言詞辯論終結，判決如下：
    主  文
被告應給付原告新臺幣參萬元。
原告其餘之訴駁回。
訴訟費用由被告負擔十分之一，餘由原告負擔。
本判決原告勝訴部分，得為假執行。
    事  實
甲、原告方面：
一、聲明：被告應給付原告新臺幣（下同）541,800 元。
二、陳述：
（一）被告前為原告公司所僱用之司機，兩造並簽訂有短期約聘
      司機契約書（下稱系爭契約）。詎被告自民國95年2 月3
      日即無故離職，始原告須再徵得1 位貨車司機遞補被告之
      職缺，而徵求1 位貨車司機須耗時約1 個月，以1 輛貨車
      1 天可得運費17,060元計算，原告共損失511,800 元。依
      系爭契約第6 條約定，被告未任職期滿，造成原告損失，
      經原告書面告知無效時，得向被告就損失部分求償。另被
      告於在職期間向原告預借現金30,000元，原告亦得請求返
      還。
（二）綜上，爰依系爭契約第6 條之約定及民法消費借貸之法律
      關係，訴請判決如訴之聲明所示。
三、證據：提出太平洋律師事務所函1 件、短期約聘司機契約書
    1 件、被告身分證正反面各1 件、被告求職履歷登錄表1 件
    、被告駕照1 件、被告體格檢查表1 件、第一工程項目廢棄
    物委託清除合約書1 件、現金支出傳票1 件、投保單位保費
    計算明細表2 件、車輛閒置資料7 件、屏東縣政府營利事業
    登記證1 件（均為影本）、被告戶籍謄本1 件。
乙、被告方面：被告未於言詞辯論期日到場，亦未提出書狀作何
    聲明或陳述。
丙、本院依職權函詢訴外人雄衛股份有限公司（下稱雄衛公司）
    與原告間就第一工程項目廢棄物委託清除合約書是否繼續進
    行，及有無正常履約等事項，有訴外人雄衛公司95年6 月27
    日雄衛業字第095016號覆函在卷。
    理  由
壹、程序方面：
一、按當事人得以合意定第一審管轄法院。但以關於由一定法律
    關係而生之訴訟為限。前項合意，應以文書證之，民事訴訟
    法第24條定有明文。經查，本件原告係以系爭契約所生之爭
    執提起訴訟，被告之住所雖在台北市而非本院轄區，有被告
    戶籍謄本1 份附卷可稽（見本院卷第23頁）。惟系爭契約第
    11條已明文約定：「本契約應以中華民國法律為準據法。因
    本契約所產生之一切爭議，雙方本誠信原則協議解決之；如
    有訴訟必要時，雙方同意由甲方（即原告）所在地所屬之地
    方法院為第一審管轄法院。」之內容（見本院卷第8 頁），
    則依上揭法律規定，本院就本件訴訟，自有管轄權。
二、再按當事人喪失訴訟能力或法定代理人死亡或其代理權消滅
    者，訴訟程序在有法定代理人或取得訴訟能力之本人，承受
    其訴訟以前當然停止，民事訴訟法第170 條定有明文。本件
    原告之法定代理人於訴訟進行中，業由呂理安變更為戊○○
    ，有屏東縣政府營利事業登記證1 份附卷可稽，並經其變更
    後之法定代理人戊○○於95年7 月19日具狀向本院聲明承受
    訴訟，依上揭法律規定，應予准許。
三、本件被告經合法送達，無正當理由，未於言詞辯論期日到場
    ，核無民事訴訟法第386 條各款所列情形，爰依原告聲請，
    由其一造辯論而為判決。
貳、實體方面：
一、本件原告起訴主張，被告前為原告公司所僱用之司機，並訂
    有系爭契約，詎被告自95年2 月3 日即無故離職，致原告受
    有511,800 元之損失，且被告向原告借貸30,000元亦尚未返
    還，爰依系爭契約第6 條之約定及民法消費借貸之法律關係
    ，訴請判決如訴之聲明所示等語。
    被告則未於言詞辯論期日到場，亦未提出準備書狀作何聲明
    或陳述。
二、原告所主張被告為其所僱用之司機，並於95年2 月3 日無故
    離職之事實，業據提出太平洋律師事務所函、短期約聘司機
    契約書、被告身分證正反面、被告求職履歷登錄表、被告駕
    照、被告體格檢查表各1 份附卷可稽（見本院卷第4 頁至17
    頁）；又原告所主張被告曾向其借貸3 萬元未還之事實，則
    據提出有被告簽名之現金支出傳票1 紙在卷可憑（見本院卷
    第61頁）。而被告經合法通知，既未於言詞辯論期日到場爭
    執，復未提出書狀作何聲明或陳述，是依前開調查證據之結
    果，本院認原告所為上開主張，已堪信為真實。
三、原告雖進而主張其因被告離職而受有511,800 元之損失，惟
    此部分原告僅據提出其與訴外人雄衛公司所訂「台北縣林口
    新市鎮第三期（三、四區）市地重劃區四至九標垃圾清除工
    程第一工程項目廢棄物委託清除合約書」1 份、投保單位保
    費計算明細表2 件、車輛閒置資料7 件為證（見本院卷第71
    頁至86頁、第98頁至116 頁）。而經本院函詢結果，訴外人
    雄衛公司確因承攬台北縣政府「台北縣林口新市鎮第三期（
    三、四區）市地重劃區四至九標垃圾清除工程（第一工程項
    目）」，因業務執行所需與原告簽訂上開清除合約，而於合
    約執行有效期間，原告均依合約內容執行業務，並無不當，
    亦無債務不履行之損害賠償責任之事實，有訴外人雄衛公司
    95年6 月27日雄衛業字第095016號覆函在卷可參（見本院卷
    第64頁、65頁）。是尚難認原告因被告之無故離職，致其所
    承包之上開業務有何債務不履行之賠償義務產生，另原告所
    提出之上開投保單位保費計算明細表、車輛閒置資料亦無從
    得知因被告離職後其所受之損失。此外，原告復未能舉出其
    他證據證明其損失確屬存在，是原告此部分之主張，即難採
    信。
四、按「甲（即原告）、乙（即被告）雙方約定本約僱時間由中
    華民國94年12月10日起至中華民國95年5 月10日。甲、乙雙
    方不得因任何理由不完成約定時間，如因未能完成約定，造
    成任一方損失或完成工作，其一方經書面告知無效時，依法
    向另一方就損失部分求償。」系爭契約第6 條固有明文約定
    。惟原告不能證明其因被告之無故離職而受有何損失，前既
    認定，則原告仍請求被告賠償，即與上開約定之要件不符，
    不應准許。
五、再按借用人應於約定期限內，返還與借用物種類、品質、數
    量相同之物，未定返還期限者，借用人得隨時返還，貸與人
    亦得定1 個月以上之相當期限，催告返還，民法第478 條定
    有明文。本件被告有向原告借貸3 萬元未還之事實，業如前
    述，而此借款雖未約定返還期限，惟自原告提起本件訴訟即
    95年3 月2 日起迄本件言詞辯論終結時止，既已逾1 個月之
    期間，自足認為原告已定相當期限催告被告返還未果，則依
    上開法律規定，原告請求被告返還3 萬元之借款部分，自屬
    有據。
六、從而，原告依民法消費借貸之法律關係，請求被告給付3 萬
    元，洵屬有據，應予准許。至原告依系爭契約第6 條約定之
    法律關係，請求被告給付511,800 元之部分，則為無理由，
    應予駁回。
七、本件判決所命被告給付原告之金額未逾50萬元，依民事訴訟
    法第389 條第1 項第5 款規定，應依職權宣告假執行。
據上論結，本件原告之訴為一部有理由，一部無理由，依民事訴
訟法第385 條第1 項前段、第79條、第389 條第1 項第5 款，判
決如主文。
中    華    民    國    95    年    8     月     1    日
                      民事第二庭  法  官  張震武
以上正本係照原本作成
如對本判決上訴，須於判決送達後20日內向本院提出上訴狀
中    華    民    國    95    年    8     月     1    日
                                  書記官  李家


司法院資訊處製作；財團法人民間司法改革基金會備份。
